臺灣高等法院臺南分院刑事判決
109年度上訴字第1454號
上  訴  人  
即  被  告  潘憲瑋




上列上訴人因違反藥事法等案件，不服臺灣臺南地方法院109年
度訴字第457號中華民國109年9月17日第一審判決（起訴案號：
臺灣臺南地方檢察署109年度偵字第3385號），提起上訴，本院
判決如下：
    主  文
原判決撤銷。
甲○○無罪。
    理  由
一、公訴意旨及證據
  ㈠公訴意旨略以：被告甲○○明知甲基安非他命係毒品危害防制
    條例第2條第2項所定之第二級毒品，亦為藥事法第22條第1
    項第1款所定之禁藥，依法不得轉讓，竟基於轉讓禁藥之犯
    意，於民國108年7月4日14時許，在臺南市○○區○○○街00○0號
    00樓之0住處，無償轉讓甲基安非他命予甲○○施用，因認被
    告涉犯藥事法第83條第1項之轉讓禁藥罪。
  ㈡公訴人認被告涉犯上開轉讓甲基安非他命犯行，主要係以被
    告供述、證人甲○○證述、甲○○尿液檢體監管紀錄、臺灣科技
    股份有限公司濫用藥物檢驗報告及臺灣臺南地方檢察署108
    年度毒偵字第2527號起訴書、臺灣臺南地方法院108年度簡
    字第3328號簡易判決書為據。
二、按犯罪事實應依證據認定之，無證據不得認定犯罪事實，刑
    事訴訟法第154條第2項定有明文。又認定不利於被告之事實
    ，須依積極證據，苟積極證據不足為不利於被告事實之認定
    時，即應為有利被告之認定，更不必有何有利之證據；再認
    定犯罪事實，所憑之證據，雖不以直接證據為限，間接證據
    亦包括在內，然無論直接或間接證據，其為訴訟上之證明，
    須於通常一般之人均不致於有所懷疑，而得確信其為真實之
    程度者，始得據為有罪之認定（最高法院30年度上字第816
    號及76年度台上字第4986號判決意旨參照）。
三、不爭之事實及本件爭點
  ㈠不爭之事實
    被告甲○○對其認識證人甲○○，甲○○曾至其住處，及甲○○於因
    施用毒品經檢察官附命戒癮治療之緩起訴處分期間，再施用
    甲基安非他命，而經臺灣臺南地方檢察署觀護人採尿送驗結
    果呈安非他命、甲基安非他命陽性反應，並經臺灣臺南地方
    法院109年度簡字第3328號判處有期徒刑3月，如易科罰金，
    以新臺幣（下同）1000元折算1日確定等情，並不爭執，且
    有證人甲○○證述、甲○○尿液檢體監管紀錄、臺灣科技股份有
    限公司濫用藥物檢驗報告及臺灣臺南地方檢察署108年度毒
    偵字第2527號起訴書、臺灣臺南地方法院108年度簡字第332
    8號簡易判決書為據，並經本院調閱臺灣臺南地方法院108年
    度簡字第3328號案件核閱屬實，此部分事實應堪認定。    
           
  ㈡被告之辯解與本件爭點
  1.惟被告堅決否認有何於108年7月4日在其位於臺南市○○區○○○
    街00○0號00樓之0住處轉讓甲基安非他命給甲○○施用之犯行
    ，並辯稱：其雖曾在上址住處轉讓甲基安非他命給甲○○施用
    ，但這發生在上述時間之前，甲○○在108年7月4日並未至其
    住處，雙方曾在該年6月間發生衝突，甲○○曾在8月間至其上
    址住處騷擾，其還因此報警，不可能還會提供毒品給甲○○施
    用。甲○○供出毒品上游可以獲得減刑優惠，不無誣陷被告之
    動機，且甲○○前後供述不一，又無其他補強證據，應無法證
    明被告有轉讓甲基安非他命給甲○○等語。
  2.審酌上述不爭之事實及被告辯解，本件被告是否有轉讓甲基
    安非他命犯行，其應探究者為被告是否曾坦承犯行、證人甲
    ○○之證述是否無瑕疵可指及甲○○之證述有無證據可資補強。
四、本院得心證之理由
  ㈠本件被告除曾於員警提示甲○○警詢證述內容，詢問其真實性
    時，陳稱：「部分屬實，部分不屬實，我從認識他到現在，
    我都沒有跟他收任何金錢，是那天他來我家，看我在施用安
    非他命，他就一直看，我就問他要施用嗎，然後他自己就拿
    起我的安非他命吸食器，自己點火施用了....」，但隨即又
    陳稱：「（你於何時、地，以何方式請甲○○施用毒品安非他
    命？）詳細時間我忘記了，但地點是在甲○○來我家...」外
    ，其後於偵查、審理中均否認犯行。而經原審勘驗該次警詢
    錄影光碟，被告雖確實坦承在其位於上址住處轉讓甲基安非
    他命給甲○○吸食，但就何時轉讓乙節，其陳述內容應為：「
    0006 ：47蘇敬修（警員）：你說何時，何地」、「0006 ：
    48蘇敬修：時間點你忘記了麻齣」、「0006 ：49甲○○：時
    間點不是108年7月」、「0006 ：52蘇敬修：反正時間你不
    太記得」、「0006 :54甲○○：不太記得了」、「0006 ：54
    蘇敬修：阿你地點就是家裡」、「0006 ：57甲○○：在我家
    」等語，有勘驗筆錄在卷可查（原審卷152頁）。可見被告
    雖坦承曾在上址轉讓甲基安非他命給甲○○施用，但是，其已
    明確陳述時間點不是在甲○○所述之108年7月間，自難認被告
    曾坦承公訴人所指於108年7月4日轉讓甲基安非他命給甲○○
    之犯行。
  ㈡證人甲○○於警詢證稱：其施用之甲基安非他命係其以300元代
    價在上址向被告購買，購買後就馬上在被告住處施用云云（
    警卷10頁）；但於偵查中則結證稱：是被告請我吃的，沒有
    收錢云云（偵卷57頁）。於本院審理時則稱：因之前一氧化
    碳中毒，導致記憶不清楚，對於有無在被告上址住處施用甲
    基安非他命已不清楚云云，並提出診斷證明書為據（本院卷
    116、131頁）。是以，證人甲○○證述明顯先後不一，且於本
    院審理作證時，亦因其身體因素，已無從再向其確認細節以
    審酌其不利被告證述之可信性。況證人甲○○亦證稱：在108
    年6月5日曾因感情糾紛與被告爭吵，同年8月亦曾因感情因
    素至被告住處門口理論，後經被告報警驅離等語（本院卷11
    8-119頁），可見被告與甲○○於108年6月間業已交惡，則被
    告猶仍於同年7月間願無償在其住處轉讓甲基安非他命予甲○
    ○施用，其可能性甚微。因此，甲○○不利被告之證述，其憑
    信性實有疑問，自難僅以其證述即對被告為不利之認定。
  ㈢再者，施用毒品者與其毒品來源，雖非屬共犯證人類型，但
    施用毒品為獲邀減刑寬典（毒品危害防制條例第17條第1項
    規定），不免有作利己損人之不實陳述之虞，其陳述在本質
    上存有較大虛偽性之危險，為擔保其真實性，本乎刑事訴訟
    法第156條第2項規定之相同法理，自應認為有以補強證據佐
    證之必要性，藉以限制其證據上價值。查本件證人甲○○證稱
    ：係警詢時，警方告知供出毒品來源可獲減刑，其才說毒品
    來源是被告等語（本院卷121頁），可見甲○○證述甲基安非
    他命來自被告，確有圖獲訴訟上利益之動機，自應有補強證
    據加以佐證。而檢察官所舉上述證據，除證人甲○○之證述外
    ，其餘甲○○尿液檢體監管紀錄、臺灣科技股份有限公司濫用
    藥物檢驗報告及臺灣臺南地方檢察署108年度毒偵字第2527
    號起訴書、臺灣臺南地方法院108年度簡字第3328號簡易判
    決書均僅得證明甲○○確有施用甲基安非他命犯行。雖上述起
    訴書、簡易判決書認定甲○○於108年7月4日14時許在被告位
    於上址住處施用甲基安非他命1次，然此亦係基於甲○○於該
    案件之供述所為之認定，亦難以此作為甲○○不利被告證述之
    補強證據。
五、綜上所述，本件被告於警詢業已否認在108年7月間曾轉讓甲
    基安非他命給甲○○施用，嗣後於偵、審中亦均否認犯行，證
    人甲○○不利被告之證述，前後不一，且無補強證據可資佐證
    ，加以被告所為其與甲○○在108年6月間已交惡，不可能又於
    同年7月間，在上址住處，無償轉讓甲基安非他命給甲○○施
    用之辯解，復有所據，故本件公訴人所指被告轉讓甲基安非
    他命犯行，其犯罪之證明未達一般人可確信其為真實之程度
    ，本院自不得遽為其有罪之認定。原審未察，遽認被告成立
    轉讓禁藥犯行，因而予以論罪科刑，容有未洽，是被告上訴
    以前開辯解否認犯行，並據以原判決不當，其上訴有理由，
    自應由本院將原判決撤銷，另為無罪諭知。
據上論結，應依刑事訴訟法第369條第1項前段、第364條、第301
條第1項，判決如主文。
本案經檢察官施胤弘提起公訴，檢察官鄭益雄到庭執行職務。
中　　華　　民　　國　　110 　年　　2 　　月　　25　　日
　　　　　　　　　刑事第六庭    審判長法　官  張瑛宗
　　　　　　　　　　　　　　　　　　  法　官  李秋瑩
　　　　　　　　　　　　　　　　　　  法　官  林坤志
以上正本證明與原本無異。
檢察官如不服本判決應於收受本判決後20日內向本院提出上訴書
，其未敘述上訴理由者並得於提起上訴後20日內向本院補提理由
書。
被告不得上訴。
　　　　　　　　　　　　　　　　　　　書記官  凌昇裕
中　　華　　民　　國　　110 　年　　2 　　月　　25　　日